【裁判字號】    96,訴,8819
【裁判日期】    970523
【裁判案由】    侵權行為損害賠償
【裁判全文】
臺灣臺北地方法院民事判決              96年度訴字第8819號
原      告  乙○○
被      告  甲○○
訴訟代理人  吳麒律師
            陳哲民律師
上列當事人間因妨害家庭案件原告提起附帶民事訴訟請求損害賠
償事件，經本院刑事庭裁定移送本院，本院於中華民國97年5月9
日言詞辯論終結，判決如下：
    主      文
被告應給付原告新台幣肆拾萬元，及自民國九十六年九月十五日
起至清償日止，按年息百分之五計算之利息。
訴訟費用由被告負擔十分之四，餘由原告負擔。
本判決原告勝訴部分，得假執行，但被告如以新台幣肆拾萬元為
原告預供擔保得免為假執行。
原告其餘假執行之聲請駁回。
    事實及理由
一、原告主張：
（一）伊與訴外人陳德昌結婚多年，陳德昌原在美國經營麵包工
      廠，伊乃與其所生2名子女長期居住美國在旁協助，因陳
      德昌自美返台投資經營舊金山烘培食品股份有限公司期間
      ，與友人前往酒店消費並認識花名「小可」之被告。伊於
      民國94年8月間曾以陳德昌配偶身分與被告在美國舊金山
      見面，彼時陳德昌告知伊謂被告係來找友人欺瞞伊，詎被
      告明知陳德昌為有配偶之人，自民國94年11月間起至96年
      4月間止，連續在台北市○○○路○段70之1號11樓之1等處
      所，與陳德昌發生性關係而相姦數次，被告所犯刑事相姦
      罪部分，業經判處有期徒刑確定在案。陳德昌於96年1月
      間與伊之母親閒聊，突表示其已與被告生下一子，伊之母
      親恐伊無法承受而未告知，伊於96年3月間返台始知上情
      ，逢此劇變，只得攜子女返回娘家暫住至今。被告自伊返
      回娘家居住後，即攜所生幼子前往美國與陳德昌同居，至
      返台應訊時，始受裁定限制出境。而原告之婚姻亦因此事
      件而分居兩地無法繼續，伊已無法再信任陳德昌對婚姻之
      忠誠，婚姻實已名存實亡，致伊身心皆受煎熬與痛苦，而
      受有精神上之痛苦，自得請求被告賠償非財產上之損害賠
      償。爰依民法第184條第1項、第195條之規定，請求被告
      給付新台幣（下同）100萬元慰撫金等語。
（二）並聲明：（1）被告應給付原告100萬元，及自起訴狀繕本
      送達翌日起至清償日止，按年息5%計算之利息。（2）願
      供擔保，請准宣告假執行。
二、被告辯稱：
（一）伊並不知悉陳德昌為有配偶之人，且伊與陳德昌交往時，
      因原告身處國外而未回台，故從未發現陳德昌需要回家等
      類似已結婚之狀態。加以交往一段時間後，陳德昌自稱曾
      結婚但已離婚，觀之雙方交往情形，被告實無法看出陳德
      昌尚有家庭。且陳德昌於伊友人黃衣晨面前亦一再陳稱確
      已離婚，伊確於不知陳德昌結婚之情形下與其交往生子，
      且伊之積蓄800萬元亦遭陳德昌以投資為名借走，現為人
      財兩失之被害人等語。
（二）並聲明：（1）原告之訴及假執行之聲請均駁回。（2）如
      受不利之判決，願供擔保請准宣告免予假執行。
三、經查，原告主張被告與陳德昌有相姦之行為，經本院判處有
    期徒刑4月，減刑為2月，如易科罰金，以1,000元折算1日，
    被告不服，提起上訴，嗣經本院駁回上訴而告確定之事實，
    業據本院職權調閱本院96年度簡字第2995號、96年度簡上40
    4號刑事判決等相關卷宗查閱無訛。被告雖否認知悉陳德昌
    係有配偶之人，並無通姦犯意云云。惟查，被告明知陳德昌
    為有配偶之人，仍基於接續相姦之犯意，自95年4月間某日
    起至95年9月間某日止，在台北市○○○路○段70之1號11樓
    之1，與陳德昌同居，而在上址等處相姦約10次，陳德昌之
    配偶即原告迨於95年9月底某日，發現甲○○與陳德昌二人
    曾於94年7月間共赴日本遊玩之飯店住宿收據，經質問陳德
    昌後，始悉上情，甲○○因與陳德昌相姦並於96年1月15日
    產下一子之事實，業據被告於96年5月2日刑事案件準備程序
    時供承在卷（見本院刑事案件96年度易字第2015號卷第1至6
    頁），足見被告與陳德昌為性行為時明知其已婚、係有配偶
    之人，嗣經檢察官起訴而自白犯罪，故被告於本件審理改稱
    其不知悉陳德昌係有配偶之人云云，尚無足取，是被告明知
    陳德昌係有配偶之人而與之通姦之事實，洵堪認定。至被告
    復稱陳德昌曾在伊及友人黃衣晨面前陳稱其已離婚云云，而
    聲請傳喚證人黃衣晨，經核於事實之認定無影響，應無必要
    ，併此敘明。
四、按因故意或過失，不法侵害他人之權利者，負損害賠償責任
    。故意以背於善良風俗之方法，加損害於他人者亦同，民法
    第184條第1項定有明文。是侵權行為係指違法以及不當加損
    害於他人之行為而言，至於侵害係何權利，要非所問。而所
    謂違法以及不當，不僅限於侵害法律明定之權利，即違反保
    護個人法益之法規，或廣泛悖反規律社會生活之根本原理的
    公序良俗者，亦同。通姦之足以破壞夫妻間之共同生活而非
    法之所許，此從公序良俗之觀點可得斷言，不問所侵害係何
    權利，對於配偶之他方應構成共同侵權行為（最高法院55年
    台上字第2053號判例可資參照）。本件被告多次與原告配偶
    陳德昌發生相姦行為，顯係故意以背於善良風俗之方法，致
    原告基於婚姻關係所享有之夫妻身分法益及婚姻共同圓滿生
    活之利益遭受損害，依上開說明，被告自應對原告負侵權行
    為損害賠償責任。而不法侵害他人基於父、母、子、女或配
    偶關係之身分法益而情節重大者，被害人雖非財產上之損害
    ，亦得請求賠償相當之金額，此觀民法第195條第1項前段、
    第3項規定即明。本件被告與原告配偶陳德昌之相姦行為，
    已嚴重破壞原告之家庭及婚姻生活而非法之所許，且令原告
    精神上感受莫大痛苦，被告之行為已干擾或妨害他人夫妻維
    持婚姻共同生活圓滿、安全及幸福之權利，自屬情節重大，
    則原告援引上開規定，請求被告賠償非財產上損害之慰撫金
    ，即屬有據。
五、又不法侵害他人之人格權，被害人受有非財產上損害，請求
    加害人賠償相當金額之慰撫金時，法院對於慰撫金之量定，
    應斟酌實際加害情形、所造成之影響、被害人所受精神上痛
    苦之程度、雙方之身分、地位、經濟狀況及其他各種情形，
    以核定相當之數額（最高法院47年台上字第1221號、51年台
    上字第223 號及76年台上字第1908號判例意旨參照）。而身
    分法益與人格法益同屬非財產法益，上開最高法院有關人格
    法益受侵害而酌定慰撫金之標準，自得為本件衡量因身分法
    益受侵害所生損害賠償金額之參考。查原告係高中畢業，被
    告係五專畢業，擁有土地及房屋各1筆，此有個人基本資料
    查詢、土地及建物登記謄本在卷可參，本院斟酌兩造上開身
    分、地位、經濟能力，及被告與陳德昌通姦生子，原告所受
    精神上痛苦等情況，認原告請求被告賠償40萬元慰撫金，應
    屬公允，逾此部分，顯屬過高，不應准許。
六、綜上所述，原告主張被告與其配偶陳德昌相姦行為足堪採信
    ，原告依民法第184條第1項後段、第195條第3項規定自請求
    被告給付50萬元及自起訴狀繕本送達翌日即96年9月15日起
    （見附民卷第1頁）至清償日止，按年息5%計算之利息，為
    有理由，應予准許，逾此範圍，即無理由，應予駁回。另本
    判決所命給付之金額及價額未逾50萬元，依民事訴訟法第38
    9條第1項第5款規定，應依職權宣告假執行。至原告就敗訴
    部分所為假執行之聲請，因訴之駁回而失所依據，不予准許
    。另被告就原告勝訴部分陳明願供擔保，聲請宣告免為假執
    行，合於法律規定，爰酌定相當之擔保金額宣告之。
七、本件事證已臻明確，兩造其餘主張、陳述及所提證據，經審
    酌與本院前揭判斷不生影響，毋庸再予審酌，併此敘明。
八、據上論結，本件原告之訴為一部有理由，一部無理由。依民
    事訴訟法第79條、第389條第1項第5款、第392條，判決如主
    文。
中    華    民    國    97    年     5    月    23    日
                  民事第六庭  法  官  蕭清清
以上正本係照原本作成。
如對本判決上訴，須於判決送達後20日內向本院提出上訴狀。
中    華    民    國    97    年     5    月    23    日
                              書記官  潘惠敏


司法院資訊處製作；財團法人民間司法改革基金會備份。
